臺灣宜蘭地方法院刑事裁定
110年度聲字第564號
聲明異議人
即  受刑人  黃其萬


上列聲明異議人即受刑人因公共危險等案件，對臺灣宜蘭地方檢
察署檢察官之執行指揮（110年度執更字第380號）聲明異議，本
院裁定如下：
    主  文
聲明異議駁回。
    理  由
一、聲明異議意旨略以：聲明異議人即受刑人黃其萬（下稱受刑
    人）前就臺灣宜蘭地方檢察署（下稱宜蘭地檢）104年度執
    字第694號、第695號、第836號案件之有期徒刑1年2月、5月
    、2月聲請合併定應執行刑，並經本院110年度聲字第311號
    裁定應執行有期徒刑1年6月，扣除已執行之有徒刑1年5月，
    尚應執行有期徒刑1月，然原本上開有期徒刑2月為得易科罰
    金之罪，經定執行刑後卻不能易科罰金亦不得易服社會勞動
    ，受刑人年事已高，有子女需照顧，請求撤銷原先裁定，使
    本案能易科罰金或易服社會勞動，爰聲明異議等語。
二、按受刑人或其法定代理人或配偶，以檢察官執行之指揮為不
    當者，得向諭知該裁判之法院聲明異議；法院應就異議之聲
    明裁定之，刑事訴訟法第484條、第486條分別定有明文。所
    謂諭知該裁判之法院，係指對被告之有罪判決，於主文內宣
    示主刑、從刑或沒收之法院而言；又對於已判決確定之各罪
    所為定其應執行刑之裁定，與科刑判決有同一效力，是對於
    執行檢察官本於定應執行刑之裁定所為之指揮執行，聲明異
    議者，應向諭知該裁定之法院為之（最高法院106年度台抗
    字第1063號裁定意旨參照）。
三、經查：
  ㈠本件受刑人因公共危險案件，經本院以104年度交訴字第1號
    判決處有期徒刑1年2月、5月確定，嗣經本院104年度聲字第
    257號裁定應執行有期徒刑1年5月確定；復因詐欺案件，經
    本院以108年度原易字第14號判決處有期徒刑2月確定，前開
    案件嗣經本院110年度聲字第311號裁定應執行有期徒刑1年6
    月確定，並移送宜蘭地檢以110年度執更字第380號執行等情
    ，有上開裁判、臺灣高等法院被告前案紀錄表各1份在卷可
    稽，並經本院調閱執行卷宗核閱無訛。
　㈡按受刑人以檢察官執行之指揮為不當者，得向諭知該裁判之
    法院聲明異議，刑事訴訟法第484條定有明文。而此所稱「
    檢察官執行之指揮不當」，係指就刑之執行或其方法違背法
    令，或雖非違法而因處置失當，致受刑人蒙受重大不利益者
    而言。而是否屬檢察官執行之指揮，得為聲明異議之標的，
    應從檢察官所為之實質內容觀察，不應侷限於已核發執行指
    揮書之情形。又同法第469條第1項「受死刑、徒刑或拘役之
    諭知，而未經羈押者，檢察官於執行時，應傳喚之；傳喚不
    到，應行拘提」之規定，固屬刑罰執行前之先行程序。惟檢
    察官就得易科罰金或得易服社會勞動之有期徒刑或拘役執行
    之案件，若於傳喚受刑人之傳票上註明該受刑人不得易科罰
    金或不得易服社會勞動之旨，應認檢察官實質上已為否定該
    受刑人得受易刑處分利益之指揮命令，該部分之記載，自得
    為聲明異議之標的，不受檢察官尚未製作執行指揮書之影響
    。而本件檢察官於傳喚受刑人到案執行本院110年度聲字第3
    80號裁定，並經受刑人表示欲聲請易服社會勞動後，復以宜
    蘭地檢110年9月10日宜檢嘉法110執更380字第1109015036號
    函向受刑人表示前開聲請於法未合，而否准受刑人之聲請，
    自亦得為聲明異議之標的。
　㈢按裁判確定前犯數罪者，併合處罰之。但有下列情形之一者
    ，不在此限：一、得易科罰金之罪與不得易科罰金之罪。前
    項但書情形，受刑人請求檢察官聲請定應執行刑者，依第五
    十一條規定定之。刑法第50條第1項第1款、第2項定有明文
    。查本件受刑人所犯上開詐欺案件，經處有期徒刑2月，原
    為得易科罰金之案件，所犯公共危險案件，業經本院104年
    度聲字第257號裁定合併定應執行之刑而不得易科罰金，上
    開案件嗣經受刑人聲請檢察官合併定執行刑，有宜蘭地檢依
    102年1月25日修正施行之刑法第50條調查受刑人是否聲請定
    應執行刑調查表1紙在卷可稽，上開調查表中復已敘明「案
    件一經法院裁定數罪併罰確定，得易科罰金或得易服社會勞
    動案件即不得再易科罰金或易服社會勞動」之旨，經受刑人
    勾選「就上列案件我要請求定刑」並簽名，而經本院110年
    度聲字第311號裁定定應執行有期徒刑1年6月確定而均不得
    易科罰金，嗣檢察官據此裁定核發110年度執更字第380號執
    行指揮書指揮執行，准後因受刑人聲請易科罰金，檢察官遂
    以前述110年9月10日宜檢嘉法110執更380字第1109015036號
    函載明不同意受刑人易科罰金之聲請，有上述執行傳票之送
    達證書、前揭函文、臺灣高等法院被告前案紀錄表在卷可查
    。是以，檢察官依據本院110年度聲字第311號確定裁定定受
    刑人應執行有期徒刑1年6月之判決主文指揮執行，並於受刑
    人聲請易服社會勞動時，以上述函文回覆不准許易服社會勞
    動，揆諸前揭說明，本案執行指揮並無違法，執行方法亦無
    不當之處。至聲明異議意旨所稱撤銷原先裁定等語，實非對
    於檢察官之執行或其方法有何異議指摘，顯係對已經確定之
    裁判再為爭執，此非聲明異議程序可得審究。綜上，受刑人
    所提出之聲明異議，為無理由，應予駁回。
據上論結，應依刑事訴訟法第486條，裁定如主文。
中　　華　　民　　國　　110 　年　　10　　月　　21　　日
                  刑事第五庭　  法  官  李蕙伶 
以上正本證明與原本無異。　　　　　　　　　
如不服本裁定，應於送達後五日內向本院提出抗告狀(附繕本)。
                                書記官  陳靜宜　　　　　
中　　華　　民　　國　　110 　年　　10　　月　　21　　日